【裁判字號】    89,易,4229
【裁判日期】    900110
【裁判案由】    詐欺
【裁判全文】
臺灣臺中地方法院刑事判決                        八十九年度易字第四二二九號
    公  訴  人  臺灣臺中地方法院檢察署檢察官
    被      告  戊○○
                丁○○
右被告等因詐欺案件，經檢察官提起公訴（八十九年度偵字第一六一五九號），本院
判決如左：
        主  文
戊○○、丁○○均無罪。
        理  由
一、公訴意旨詳如起訴書所載（如附件）。
二、公訴人認被告戊○○、丁○○涉有上開幫助詐欺罪嫌，無非係以被告二人提供本
    件帳戶存摺予不詳姓名人使用為惟一為論據。
三、按犯罪事實應依證據認定之，無證據不得推定其犯罪事實；再不能證明被告犯罪
    者，應諭知無罪之判決，刑事訴訟法第一百五十四條及第三百零一條第一項分別
    定有明文。又按刑法上幫助之行為，須有幫助他人犯罪之意思，如無此種故意，
    基於其他原因，以助成他人犯罪之結果，尚難以幫助論，最高法院二十年度上字
    第一○二二號判例著有明文。
四、訊據被告等均堅詞否認有何右揭詐欺之犯行，被告戊○○先於警、偵訊時辯稱：
    丁○○看報紙說可拿存摺去借錢，伊因缺錢，便將存摺交給丁○○，隔天因擔心
    遭非法使用就去掛失，不知有人用以騙錢等語、再於本院審理時改稱：八十九年
    四月間，丁○○向伊借用郵局存摺、印章及提款卡說要去借錢，伊即將之借給他
    ，隔天丁○○說如果伊不放心可以去掛失，伊就去辦理掛失，然後便未用過該存
    摺，亦不知道有人匯款進來等語；被告丁○○則先於警、偵訊時辯稱：伊與戊○○都缺錢，便向戊○○拿存摺出借給不詳姓名之人，以獲取新台幣（下同）四千
    元之代價，並不知道係何人散發親民黨信函等語、再於本院審理時改稱：伊看報
    紙分類廣告有地下錢莊的電話，就打電話去借八千元，他們要伊隨便拿一本存摺
    去抵押，因為伊的存摺丟掉了，伊就向友人戊○○借一本存摺、印章及提款卡拿
    去抵押借款，約定借期十天，屆期若伊清償本息，他們就會把存摺、印章、提款
    卡還給伊，隔天，伊擔心存摺被拿去做非法使用，就叫戊○○去掛失，後來伊未
    去還錢，故尚未向他們拿回存摺，目前亦無法聯絡到他們等語。經查被告二人雖
    就究係出借該本存摺謀利或以該本存摺質押借款乙節，前後所述不一，惟其二人
    迭否認有何幫助犯罪之故意。且被告戊○○於八十九年四月三日將上開帳號之存
    摺交由被告丁○○出借他人後，旋於二日後即同年四月五日向郵局辦理掛失補發
    乙情，有上開帳號之儲金人紀要影本一份附卷可稽。顯見被告二人確因擔心該不
    詳姓名之人利用上開存摺為非法使用，亦不願歹徒以該存摺為犯罪工具，便立即
    向郵局申請掛失。其後，不詳歹徒係於同年五月間，冒名偽造親民黨招募黨員之
    信函，並在台中市北區及北屯區眷區四處散發，且要求欲加入之黨員必須先將入
    黨會費一千元匯至上開帳戶始可領取黨證，施用此詐術使甲○、丙○○二人陷於
    錯誤，誤以為是親民黨在招募黨員，分別於同年五月十七日及六月七日各匯款至
    上開帳戶等節，業據證人即親民黨台中市幹部乙○○、被害人甲○、丙○○證述
    綦詳，並有上開偽造之親民黨信函影本一紙、郵政國內匯款單影本二紙及上開帳
    戶存提款明細一份等在卷足憑。益見不詳歹徒係於被告二人掛失該存摺約一個月
    之後始對外為詐財之行為。而上開存摺於八十九年四月五日之後，除被害人甲○
    、丙○○右揭二筆匯款之外，並無其他存提款紀錄乙節，亦有上開帳戶存提款明
    細一份在卷足按。足見被告二人於八十九年四月五日以後並無利用該帳戶為款項
    之進出。衡情倘被告二人知悉該不詳姓名之人係借用該存摺作為詐財之不法用途
    ，自可於掛失補發該帳戶之存摺之後，逕自提領該帳戶之款項。是尚難僅以被告
    二人將上開存摺出借他人之後，為歹徒作為詐財之用，即遽認被告二人對歹徒之
    詐財行為有認識並有加以幫助之意思。綜上所述，被告二人所辯不知該不詳姓名
    之人借用存摺作何用等語，應堪採信。此外，本院復查無其他積極證據，足資證
    明被告等確有如公訴人所指之犯行，是揆諸前揭說明，被告等犯罪不能證明，應
    為無罪之諭知。
據上論斷，應依刑事訴訟法第三百零一條第一項，判決如主文。
本案經檢察官鄒千芝到庭執行職務。
中      華      民      國    九十      年      一      月      十      日
                                    臺灣臺中地方法院刑事第六庭
                                        法  官  許  秀  芬
右正本證明與原本無異。
如不服本判決，應於判決送達後十日內向本院提出上訴狀，上訴於臺灣高等法院臺中
分院( 須附繕本 )。
                                        書記官
中      華      民      國    九十      年      一      月      十      日


司法院資訊處製作；財團法人民間司法改革基金會備份。
